【裁判字號】    99,交聲,474
【裁判日期】    991126
【裁判案由】    違反道路交通管理處罰條例聲明異議
【裁判全文】
臺灣花蓮地方法院交通事件裁定         99年度交聲字第474號
原處分機關  交通部公路總局臺北區監理所花蓮監理站
異  議  人
即受處分人  游志宏
上列異議人即受處分人因違反道路交通管理處罰條例案件，對於
交通部公路總局臺北區監理所花蓮監理站99年10月20日所為之裁
決處分（處分案號：花監違字第裁44-P00000000號）聲明異議，
本院裁定如下：
    主  文
原處分撤銷。
游志宏汽車駕駛人，駕駛汽車經測試檢定酒精濃度超過規定標準
，吊扣普通小型車駕駛執照拾貳個月並應接受道路交通安全講習
。
    理  由
一、原處分意旨略以：異議人即受處分人游志宏於民國99年3 月
    19日晚上10時15分許，酒後駕駛車牌號碼U9-7978 號自用小
    客車，行經花蓮縣花蓮市農兵橋與國民路左側400 公尺附近
    時，因精神不濟而不慎與車牌號碼0002-VQ 號之自用小客車
    發生擦撞，經警據報前往處理，並對其施以酒精濃度測試，
    測得其呼氣酒精濃度達0.76MG/L，為花蓮縣警察局花蓮分局
    填製違反道路交通管理事件通知單舉發。原處分機關爰依道
    路交通管理處罰條例第35條第1 項第1 款之規定，裁處異議
    人罰鍰新臺幣（下同）49,500元、吊扣駕駛執照12個月，並
    應參加道路交通安全講習等語。
二、聲明異議意旨略以：異議人已因同一酒後駕車之違規行為，
    經員警移送法辦，並由臺灣花蓮地方法院檢察署檢察官以99
    年度偵字第1643號案件為緩起訴處分，緩起訴處分期間為 1
    年，並命異議人應於收受檢察官執行緩起訴處分命令通知書
    之日起，於3個月內向花蓮縣觀護志工協進會支付50,000 元
    之緩起訴處分金，異議人並於99年7月30 日向花蓮縣觀護志
    工協進會支付完畢，詎原處分機關竟仍裁處異議人罰緩之處
    分，有違行政罰法第26條第1 項所規定之「一事不二罰」原
    則，爰為此聲明異議，請求撤銷原處分等語。
三、按汽車駕駛人飲用酒類或其他類似物後其吐氣所含酒精濃度
    超過每公升0.25毫克或血液中酒精濃度超過百分之0.05以上
    者，不得駕車，道路交通安全規則第114條第2款定有明文；
    次按汽車駕駛人，駕駛汽車經測試檢定有酒精濃度超過規定
    標準者，處15,000元以上60,000元以下罰鍰，並當場移置保
    管其車輛及吊扣其駕駛執照1 年，道路交通管理處罰條例第
    35條第1項第1款亦定有明文。
四、經查：
（一）本件異議人於99年3 月19日晚上10時15分許，酒後駕駛車
      牌號碼U9-7978 號自用小客車，行經花蓮縣花蓮市農兵橋
      與國民路左側400 公尺附近時，因精神不濟而不慎與車牌
      號碼0002-VQ 號之自用小客車發生擦撞，為警據報前往處
      理，並對其施以酒精濃度測試，測得其呼氣酒精濃度達0.
      76MG/L，經警摯單舉發。同一行為又經臺灣花蓮地方法院
      檢察署檢察官以99年度偵字第1643號為緩起訴處分，緩起
      訴期間為1 年，並命異議人於收受檢察官執行緩起訴處分
      命令通知書之日起，於3 個月內向花蓮縣觀護志工協進會
      支付50,000元之緩起訴處分金，異議人並於99年7 月30日
      向花蓮縣觀護志工協進會支付完畢等情，有上開緩起訴處
      分書、臺灣高等法院被告前案紀錄表、花蓮縣觀護志工協
      進會收據各1 份在卷可稽，堪信為真實。
（二）按道路交通管理處罰條例所規定之罰則本質上係屬行政罰
      ，此由該條例中就交通違規行為所定法律效果包括罰鍰、
      記點、吊扣證照等行政罰觀之甚明（參照行政罰法第 1條
      、第2條將罰鍰、吊扣證照處分均定為行政罰)，是違反道
      路交通管理處罰條例之裁罰事件，自有行政罰法之適用，
      合先敘明。而按一行為同時觸犯刑事法律及違反行政法上
      義務規定者，依刑事法律處罰之，但其行為應處以其他種
      類行政罰或得沒入之物而未經法院宣告沒收者，亦得裁處
      之，行政罰法第26條第 1項定有明文，考其立法目的，無
      非以一行為同時觸犯刑事法律及違反行政法上義務規定時
      ，由於刑罰與行政罰同屬不法行為之制裁，而刑罰之懲罰
      作用較強，故性質上同種類之處罰，僅依刑事法律處罰即
      足資警惕，並無再處以行政罰之必要，惟若有應處以其他
      種類行政罰或得沒入之物未經法院宣告沒收者，為貫徹行
      政罰之目的，仍得裁罰之。而查刑事訴訟法第253條之1所
      指之緩起訴處分，其內容、要件與依刑事訴訟法第252 條
      所為之不起訴處分迥不相同，絕對不起訴處分之情形，包
      括行為不罰、犯罪嫌疑不足等，本不構成刑事犯罪，而不
      可能課以附條件之負擔。而緩起訴處分為介於起訴、與微
      罪職權不起訴間之緩衝設計，本質上係構成刑事犯罪，且
      檢察官為緩起訴處分時，依刑事訴訟法第253條之2第 1項
      規定，得對被告所為之指示及課予之負擔，此係基於刑事
      法律之處罰，對被告而言，仍有財產減少及自由受限之影
      響，在性質上具有實質制裁之效果，是緩起訴之被告依檢
      察官緩起訴處分命令，向國庫或公益團體支付款項者，乃
      係履行檢察官緩起訴處分之命令，在性質上當屬處分金，
      而與刑罰之罰金無異；另一方面，行政罰法第26條第 2項
      僅明定：「前項行為，如經不起訴處分或為無罪、免訴、
      不受理、不付審理之裁判確定者，得依違反行政義務規定
      裁處之。」，並不包括緩起訴處分在內，而查行政罰法第
      26條係於94年2月5日公布施行，至於刑事訴訟法緩起訴之
      規定，早於91年間即公布施行，顯見行政罰法立法當時，
      已可權衡是否將緩起訴處分納入該條第2 項加以規範，則
      依「明示其一，排除其他」之法理，自不得將緩起訴處分
      等同不起訴處分，而認得再依違反行政義務規定裁處。從
      而，違反道路交通管理處罰條例之受處分人，如就同一行
      為已依檢察官之緩起訴處分命令，向國庫或公益團體支付
      款項，即已履行檢察官為緩起訴處分命令所課予之負擔，
      行政機關應不得就同一行為，再為與刑罰相類之罰鍰處分
      。
（三）末按罰鍰以外之行政處分屬行政罰法第26條第1 項但書所
      稱之「其他種類行政罰」，行政機關仍得裁處之。故原處
      分機關仍得依上開行政罰法第26條第1 項但書為吊扣、禁
      止考領駕駛執照或施以道路交通安全講習等其他種類之行
      政罰，附此敘明。
五、綜上，本件異議人確有於上開時間、地點因酒後駕駛自用小
    客車，經警測試其呼氣中酒精濃度超過規定標準之違規行為
    ，然同一行為既經臺灣花蓮地方法院檢察署檢察官為緩起訴
    處分，異議人並已支付緩起訴處分金完畢，原處分機關未審
    究及此，遽即裁處異議人罰鍰49,500元，容有未洽。異議意
    旨就此所指，非無理由。茲因聲明異議程序，屬司法救濟途
    徑之一，應由法院審查受處分人所涉之違規事實是否成立、
    原處分所適用之法條是否正確及裁罰是否適當等事項，法院
    就此負有司法審查之作用，對原處分失當時，即應自為處分
    （臺灣高等法院暨所屬法院98年度法律座談會刑事類提案第
    20、23號參照）。是本件異議人雖未就原處分關於吊扣駕駛
    執照及接受道路交通安全講習部分聲明異議，然本案既係同
    一之交通違規行為，罰鍰處分、吊扣駕駛執照及接受道路交
    通安全講習均無從區分，異議人縱對於前開吊扣駕駛執照及
    道安講習部分未為不服，仍應認均為異議聲明之效力所及，
    本院自得併為審酌。從而，應由本院將原處分撤銷，並自為
    裁罰如主文第2 項所示，以期適法。
據上論斷，應依道路交通案件處理辦法第19條前段，裁定如主文
。
中    華    民    國    99    年    11    月    26    日
                  交通法庭      法  官  湯國杰
上列正本證明與原本無異。
如對本裁定不服，應於送達後5 日內，向本院提出抗告狀（應抄
附繕本）。
中    華    民    國    99    年    11    月    30    日
                                書記官

司法院資訊處製作；財團法人民間司法改革基金會備份。
